臺灣臺南地方法院交通事件裁定　　　　　　　　　　九十三年度交聲字第五九五號
　　移送機關　交通部公路總局嘉義區監理所台南監理站
　　受處分人
　　即異議人　甲○○
右列受處分人因違反道路交通管理處罰條例案件，對於交通部公路總局嘉義區監理所
台南監理站民國九十三年十一月十七日所為之裁決處分（處分案號：嘉監南字第裁七
四—Ｚ00000000號）聲明異議，本院裁定如左：
    主  文
異議駁回。
    理  由
一、聲明異議意旨略以：受處分人即異議人甲○○於民國九十三年十月十七日下午三
    時十六分許，駕駛車牌號碼ＺＺ－８３２號營業大客車，沿國道一號高速公路南
    下行駛，因當時東北季風造成側風非常大，並行經忠明橋前，發現該路段之路面
    有遭重車壓出兩道凹痕，加上路面又不平整，為避開該不良路面，而駛入中線車
    道，至路面稍好時，異議人隨即駛回原車道，當時就很怕會被攔下，所以一直打
    右側方向燈，欲待路面好時駛回原車道，是異議人單純為了讓旅客更平穩、更安
    全，及為保護自己及乘客生命財產的安全，所做的自助行為，並沒有佔用中線車
    道之意思，沒想到在駛回原車道時，就遭警攔下並開單舉發。從而，異議人不服
    原裁處，而提起本件異議。
二、按汽車行駛於高速公路或設站管制之道路，而不遵管制之規定者，處汽車駕駛人
    新台幣三千元以上六千元以下罰鍰；並予記違規點數一點；道路交通管理處罰條
    例第三十三條第一項及第六十三條第一項第一款分別定有明文。又按汽車行駛高
    速公路，其車道之使用，除因交通事故及道路施工依臨時或可移動標誌指示或公
    路警察指揮外，應依設置之交通標誌、標線或號誌之規定，無設置者，應依左列
    規定：(二)汽車行駛於同向三車道路段，大型車與排氣量小於一千立方公分或行駛
    速率低於每小時八十公里之較慢速車輛，應行駛於外側車道，為超越同向之前車
    時得暫時利用中線車道超越前車，禁止行駛或變換車道行駛內側車道；高速公路
    交通管制規則第八條第一項第二款亦規定甚明。
三、經查：
  (一)本件受處分人即異議人甲○○於九十三年十月十七日下午三時十六分許，駕駛車
    牌號碼ＺＺ－８３２號營業大客車，行經國道一號高速公路南向一三五公里處時
    ，非為超越前車而違規佔用中線車道行駛，經警隨車在後稽查予以攔停，並當場
    告知異議人違規行為而製單舉發等情，有內政部警政署國道公路警察局公警局交
    字第Ｚ00000000號舉發違反道路交通管理事件通知單、及內政部警政署
    國道公路警察局第二警察隊九十三年十一月二日公警國二交訴字第０九三０００
    二六六一號函各一紙附卷可稽。
  (二)證人即執行勤務舉發本違規事件之內政部警政署國道公路警察局第二警察隊警員
    康志榮於本院調查時到庭具結證稱：「（問：本件是否你告發的，情形如何？）
    是我告發的，當時我們執行巡邏勤務，．．．而於我們上苗栗交流道時就看見異
    議人的遊覽車行駛在中線車道，苗栗交流道是一三二公里處，我們就跟著異議人
    的遊覽車，異議人的車輛一直都行駛在中線車道，直到一三五公里處時，我們的
    巡邏車加速欲超越異議人的車輛時，異議人此時才打右方向燈要換到外側車道，
    所以『從苗栗交流道即一三二公里處起至一三五公里處』，異議人的車輛都是行
    駛在中線車道，並且當時異議人並不是要超車，所以我跟了三公里異議人的車均
    行駛在中線車道，我們才攔停異議人的車，又外側車道本來大都是大型車行駛，
    可能會有車輛行駛過的痕跡但情況並不是如異議人所述會造成危險的情況，當時
    異議人也有向我們表示說外線車道路面不平整，而高工局一段時間就會整修外側
    車道的路面，並舉發處就是後龍溪橋附近，本來風就比較大，依據該地的路面及
    地形、風勢，如異議人的車速不要太快是可以保持安全的狀態，因為每天有那麼
    多車行經該處」等語。並證人即另一舉發員警蔡福星亦到庭結證稱：「（問：本
    件是否你告發的，情形如何？）我當時是與康志榮共同執行勤務，我們自苗栗交
    流道迴轉南下時，即見異議人的遊覽車行駛中線，我們就一直尾隨異議人車輛後
    方約二、三百公尺左右，也就是異議人的車輛都是在我們視線裡面，異議人的車
    輛一直都行駛在中線車道，直到一三五公里處時，我們加速要超越並攔停時，異
    議人才打右方向燈變換為外側車道，且一三二至一三五公里處，異議人並無超車
    之情況，而是一直行駛在中線車線，所以我們才攔停異議人並舉發他行駛中線車
    道」等語。且參諸執勤警員係依法執行公務，與異議人並不相識，素無怨隙，苟
    非實情，自無須恣意誣攀之理；況警員執行公務本身即受行政懲處責任之監督，
    到庭具結作證更以刑罰擔保其真實性，應無甘冒行政懲處及刑法偽證罪責任而刻
    意誣陷之必要，應可信賴警員康志榮、蔡福星前開陳證為真實。
  (三)異議人雖辯稱：因當時東北季風造成側風非常大，且路面不平整，為避開不良路
    面，而駛入中線車道，欲至路面稍好時駛回原車道云云。惟按法院受理交通異議
    案件，乃是對於交通舉發行政處分審查其是否違法，本質上屬於行政爭訟過程，
    與普通法院審理刑事案件之原則不同。其舉證責任之原理，非如刑事案件中，應
    超越任何合理懷疑始可為有罪判決者之嚴格程度。其舉證責任之原理，應與民事
    訴訟相類似，除有特別規定外，基本上準用民事訴訟法，由國家機關與人民二造
    ，各自履行其主觀之舉證責任，在過程中各自提出證據；若窮盡各種證據方法，
    待證結果仍有不明時，則由客觀之舉證責任危險分配原則，決定國家機關與人民
    二造何人應受敗訴危險。此參酌行政訴訟法第一百三十六條規定準用民事訴訟法
    第二百七十七條自明。查原裁決機關交通部公路總局嘉義區監理所台南監理站裁
    決異議人甲○○未依規定車道行駛，乃引據舉發單為證。而舉發本件違規事件之
    內政部警政署國道公路警察局第二警察隊員警康志榮、蔡福星，就本件如何查獲
    並舉發之經過，亦於本院調查時到庭陳證「異議人所駕之營業大客車，係在同向
    三車道之國道一號高速公路南向一三二至一三五公里處，非要超越前車卻一直行
    駛在中線車道，且外側車道可能會有車輛行駛過的痕跡，但情況並非如異議人所
    述會造成危險之情況」等違規情事明確，而查警員康志榮、蔡福星本身直接見聞
    異議人所駕之營業大客車有違規佔用中線車道行駛之事實經過，對事實最為明瞭
    ，又經以行政及刑事責任擔保其真實性，且舉發當時所記載違規人所駕車之違規
    情節又與事實相符等各項因素，綜合認定其陳述為可採信。而異議人既未就舉發
    員警有無舉發錯誤等情提出確實證據以供調查，且未提供任何相關證據足資證明
    該路段之路面有致發生危險之情事。是異議人前開所辯，顯係卸責之詞，自無可
    採。從而，異議人於前開時、地，駕車行駛於高速公路，有「非為超越前車而違
    規佔用中線車道行駛」之不遵管制規定之違規行為，應可認定。
四、綜上所述，本件受處分人即異議人甲○○於右述時、地，駕駛大型車行駛於高速
    公路，不遵管制之規定而違規行駛中線車道之事實，既可認定，則原處分機關即
    交通部公路總局嘉義區監理所台南監理站據此引用前開道路交通管理處罰條例第
    三十三第一項及第六十三條第一項第一款等規定，裁處異議人罰鍰新台幣三千元
    ，並記違規點數一點，於法並無不當。從而，本件異議人之異議為無理由，應予
    駁回。
五、據上論斷，應依道路交通案件處理辦法第十九條，裁定如主文。
中      華      民      國        九十四    年      三    月      四    日
                                  臺灣臺南地方法院交通法庭
                                      法  官    洪  榮  家
右正本證明與原本無異。
如不服本裁定應於送達後五日內向本院提出抗告狀（應附繕本）。
                                      書記官    陳  志  德
中      華      民      國        九十四    年      三    月      四    日
